【裁判字號】    99,審訴,127
【裁判日期】    990727
【裁判案由】    偽造文書等
【裁判全文】
臺灣士林地方法院刑事判決             99年度審訴字第127號
公  訴  人  臺灣士林地方法院檢察署檢察官
被      告  丁○○
            丙○○
選任辯護人  游文華律師
上列被告因偽造文書等案件，經檢察官提起公訴（98年度偵字第
11889 號），被告於準備程序中就被訴事實為有罪之陳述，本院
合議庭裁定由受命法官改依簡式審判程序審理，並判決如下：
    主  文
丁○○共同行使偽造私文書，足以生損害於他人，處有期徒刑肆
月，如易科罰金以新臺幣壹仟元折算壹日。緩刑參年。如附表偽
造署押數量欄所示之偽造署押沒收。
丙○○共同行使偽造私文書，足以生損害於他人，處有期徒刑陸
月，如易科罰金以新臺幣壹仟元折算壹日。如附表偽造署押數量
欄所示之偽造署押沒收。
    事  實
一、丙○○與丁○○係姊弟，丙○○因其丈夫鄭玫徵經營智光實
    業有限公司週轉發生困難，資金調度已現困窘，為達向乙○○借款之目的，丙○○、丁○○竟基於意圖為自己不法之所
    有及偽造文書之犯意聯絡，於民國96年7 月間不詳時間，丙○○夥同丁○○共同前往乙○○於臺北市大同區○○○路○
    段113 巷47號住處，未經丙○○女兒甲○○之同意，丁○○
    竟詐稱丙○○為其往來廠商「甲○○」，介紹丙○○予乙○○認識，丙○○亦自稱「甲○○」，向乙○○借貸，並提供
    松佰企業有限公司（負責人：丁○○）所開立面額為新臺幣
    （下同）58萬4,500 元，並由丙○○偽造「甲○○」背書之
    臺灣中小企業銀行支票1 張（票號為AY0000000） 作為擔保
    ，致乙○○陷於錯誤，誤信丙○○即為「甲○○」而同意借
    款，足生損害於甲○○、乙○○。
二、案經乙○○告訴及臺北市政府警察局大同分局報移送臺灣士
    林地方法院檢察署檢察官偵查起訴。
    理  由
一、上揭犯罪事實，業據被告丁○○、丙○○分別於本院準備程
    序及審理時坦承不諱，核與告訴人乙○○於警詢時及偵查中
    指訴丙○○與丁○○共同持有「甲○○」背書之支票1 紙向
    其借款並嗣而未兌現，及證人即被害人甲○○於偵查中證述
    其未同意為丙○○擔保債務而授權背書等被害情節相符（參
    見98年度他字第1592號卷第12至16頁、第45至46頁、98年度
    偵字第11 889號卷第36頁、第41至42頁）；復有如附表所示
    之支票及退票理由單影本各1 紙在卷可稽（98年度他字第
    1592 號 卷第3 頁）。綜上各情，足認被告自白與事實相符
    ，可以採信，本案事證至為明確，被告犯行堪予認定，應依
    法論科。
二、按偽造支票背書，在票據法上係表示對支票負擔保責任之意
    思，為法律規定之文書，並非依習慣表示一定用意之證明，
    而其此項行為，足以生損害於他人，故應成立偽造私文書罪
    （最高法院70年台上字第1262號判例意旨參照）。又被告將
    偽造「甲○○」之簽名於附表所示支票背面，係表示對該支
    票負背書責任之意思，自足生損害於甲○○。核被告丁○○
    、丙○○所為，均係分別犯刑法第216 條、第210 條行使偽
    造私文書及同法第339 條第1 項詐欺取財罪。被告2 人就上
    開犯行，有犯意聯絡及行為分擔，為共同正犯。又被告偽造
    「甲○○」名義之署押（即簽名），為偽造背書之私文書之
    部分行為，而其偽造私文書後復持以行使，其偽造私文書之
    低度行為又為行使之高度行為所吸收，均不另論罪。又被告
    2 人分別係以一行為同時觸犯行使偽造私文書罪及詐欺取財
    罪，為想像競合犯，應各依刑法第55條之規定，從一重之行
    使偽造私文書罪論處。爰審酌被告二人前並無任何前科紀錄
    ，丙○○因財務狀況不佳，為順利向告訴人乙○○借得款項
    ，竟無視其女兒即被害人甲○○可能遭受被追索票據債務之
    風險，未經甲○○之同意而夥同被告丁○○，佯稱其為甲○○並偽簽「甲○○」之名而背書於支票上，致乙○○誤以丙○○即為甲○○本人而陷於錯誤貸予借款，實非可取，惟被
    告2 人均能坦承犯行，被告誠摯悔過，被告丁○○並無獲得
    任何犯罪利益，本案所涉金額非鉅，暨其品性、生活狀況、
    智識程度及本件犯罪所生之損害等一切情狀，分別量處如主
    文所示之刑，併均諭知易科罰金之折算標準。又被告丁○○
    前未曾因故意犯罪受有期徒刑以上刑之宣告，有臺灣高等法
    院被告前案紀錄表在卷可稽，素行良好，本次僅因受其胞姐
    即被告丙○○所託而為本件犯行，然其從中均未獲利潤，顯
    係為親情所動，為助其姐脫離困境一時失察而致罹刑典，且
    其事後亦深表悔悟，經此偵審程序，應知所警惕信無再犯之
    虞，本院因認所宣告之刑，以暫不執行為適當，爰依刑法第
    74條第1 項第1 款之規定，併宣告緩刑3 年，以啟自新。
三、如附表之偽造署押數量欄所示「甲○○」之署押，為偽造之
    署押，應依刑法第219 條之規定，不問屬於犯人所有與否，
    均沒收之。
四、據上論斷，應依刑事訴訟法第273 條之1 第1 項、第299 條
    第1 項前段、第310 條之2 ，刑法第28條、第33 9條第1項
    、第216 條、第210 條、第55條、第41條第1 項、第74 條
    第1 項第1 款、第219 條，判決如主文。
五、本案經檢察官曾勁元到庭執行職務。
中    華    民    國    99    年    7     月    27    日
                      刑事第一庭法  官  王沛雷
以上正本證明與原本無異。
如不服本判決，應於收受送達後10日內向本院提出上訴書狀（均
須按他造當事人之人數附繕本）「切勿逕送上級法院」。                                書記官  吳尚文
                                書記官  吳尚文
中    華    民    國    99    年    7     月    27    日
附錄論罪科刑法條：
中華民國刑法第339條第1項
意圖為自己或第三人不法之所有，以詐術使人將本人或第三人之
物交付者，處 5 年以下有期徒刑、拘役或科或併科 1 千元以下
罰金。
中華民國刑法第216條
行使第210條至第215條之文書者，依偽造、變造文書或登載不實
事項或使登載不實事項之規定處斷。
中華民國刑法第210條
偽造、變造私文書，足以生損害於公眾或他人者，處 5 年以下有
期徒刑。
附表：
┌──────────────┬────────────┐
│文書名稱                    │偽造署押數量            │
├──────────────┼────────────┤
│臺灣中小企業銀行票號AY001978│「甲○○」簽名壹枚      │
│1號之支票1張                │                        │
└──────────────┴────────────┘

司法院資訊處製作；財團法人民間司法改革基金會備份。
